臺灣臺中地方法院刑事判決　　　　　　　　　　　　九十三年度交易字第三七八號
　　公　訴　人　臺灣臺中地方法院檢察署檢察官
　　被　　　告　乙○○
右列被告因過失傷害案件，經檢察官提起公訴（九十三年度偵緝字第四八○號），本
院判決如左：
    主  文
乙○○無罪。
    理  由
一、公訴意旨略以：被告乙○○於民國九十一年十一月二十二日八時許，駕駛車牌號
    碼Ｘ三─六五四一號自小客車，原應注意汽車臨時停車時，應依車輛順行方向緊
    靠道路右側，且依當時並無不能注意情事，竟將車輛斜停放於臺中縣大里市○○
    路○段二五九號中國農民銀行前等待其姐林素津，於八時三十分許，見林素津已
    過馬路，乃欲倒車駛出，亦應注意汽車倒車時，應顯示倒車燈光或手勢後，謹慎
    緩慢後倒，並應注意其他車輛及行人，而依當時天候、路況皆良好，無不能注意
    之情形，竟疏於注意及此，未注意車後車輛之行向，貿然倒車，遂於倒車啟動時
    ，與被害人甲○所駕駛沿臺中市○○路往十九甲方向行駛，於行經上址亦疏未注
    意車前狀況，並隨時採取必要安全措施之車牌號碼ＳＴＰ─二四二號機車發生碰
    撞，致被害人甲○人車倒地後，因此受有右側股骨轉子間骨折之傷害。因認被告
    涉有刑法第二百八十四條第一項前段之過失傷害罪嫌云云。
二、按犯罪事實應依證據認定之，無證據不得認定犯罪事實。又不能證明被告犯罪者
    ，應諭知無罪之判決，刑事訴訟法第一百五十四條第二項、第三百零一條第一項
    分別定有明文。又刑事訴訟法上所謂認定犯罪事實之證據，係指足以認定被告確
    有犯罪行為之積極證據而言；告訴人之告訴，係以使被告受刑事訴追為目的，故
    其陳述是否與事實相符，仍應調查其他證據以資審認（最高法院二十九年上字第
    三一○五號判例、五十二年臺上字第一三００號判例參照）。又事實之認定，應
    憑證據，如未能發現相當證據，或證據不足以證明，自不能以推測或擬制之方法
    ，為裁判基礎（最高法院四十年臺上字第八六號判例參照）。且認定犯罪事實所
    憑之證據，雖不以直接證據為限，間接證據亦包括在內，然而無論直接證據或間
    接證據，其為訴訟上之證明，須於通常一般之人均不致有所懷疑，而得確信其為
    真實之程度者，始得據為有罪之認定，倘其證明尚未達到此一程度，而有合理之
    懷疑存在而無從使事實審法院得有罪之確信時，即應由法院為諭知被告無罪之判
    決（最高法院七十六年臺上字第四九八六號判例參照）。
三、公訴人認被告乙○○於倒車之際與被害人發生擦撞，致被害人甲○不慎擦撞後倒
    地受傷，而認被告應負過失傷害罪責，無非以：被告自承：「當天我要載我姐姐
    出去，當時我姐姐已在過馬路途中」等語，而證人即被告之姐林素津亦證稱：「
    當天我和我妹妹約好要出去，我叫他在農民銀行前等我，我從對面過來，差幾步
    路就要到車子處」等語，足見被告應係坐在車內等候證人林素津，見林素津即將
    前來，而開始啟動車輛倒車，此時告訴人恰騎乘機車經過。被告亦自承當時其車
    斜停於農民銀行前，當時其車左右二側均已停滿車輛等語，則被告之自小客車顯
    非違規斜停放該處之最後或第一部車輛，而依卷附警方事後拍攝之農民銀行前方
    停放車輛照片可知該處車輛均係違規斜停佔用車道，而一般騎乘機車者途經路旁
    大量佔用車道處，應係對該等違規停車之車輛保持一定距離行駛，則被告車左右
    二側均有車輛，若果如證人林素津所言係告訴人撞擊被告自小客車跌倒，應係被
    告車輛車尾處特別突出於左右二側車輛，否則告訴人如何撞及其車，又縱係告訴
    人之機車撞擊被告之自小客車，亦係被告違規停車所致，益見被告駕車有所疏失
    。況證人即途經該處之巡邏警員王興明亦證稱：「當時我巡邏至該處，有一名男
    子扶著告訴人，我上前詢問有無需要幫忙，他們說不用，只是小擦撞」等語，可
    知二車確有發生碰撞等語，為其論據。
四、訊據被告乙○○固坦承右開時、地，告訴人甲○騎乘機車在其自小客車後方跌倒
    受傷之事實，惟堅詞否認有何過失傷害犯行，辯稱略以：當時伊沒有倒車，伊並
    沒有撞到告訴人，伊當時在車上聽到後面有聲音，伊就下車看，才看見告訴人在
    伊車後，當時伊姐姐正好過馬路，那時巡邏警員也有問甲○等語。是以本件所應
    探究者，係被告肇事當時究竟是否係在倒車之際？被告行為與本件車禍事故間有
    否因果關係？經查：
  (1)公訴人雖依證人即本件事故當時任職於霧峰分局內新派出所警員王興明之證言認
    被告與告訴人駕駛之車輛確有發生車禍。然證人王興明於九十三年四月二十日偵
    查中係證稱：「當時我巡邏至該處，有一名男子扶著告訴人，我上前詢問有無需
要幫忙，他們說不用，只是小擦撞，我們就走了，當時已經沒有現場，告訴人機
    車也被移到騎樓下。因為他們說不需要協助，所以我們也沒有查看被告的車子，
    當時農民銀行前停放很多斜放的自小客車，告訴人事後來報案時說是被告要倒車
    時碰到他。是否發生撞擊，我們不清楚。當時機車的狀況如何我們也沒有查看」
    等語，是以依證人王興明之證言，證人王興明並未目擊車禍事故之發生，對於是
    否發生撞擊係由告訴人陳述，是以證人王興明就本件車禍所知亦係告訴人甲○單
    方之陳述，並不能依證人王興明之證言即推論被告與告訴人確實曾經發生擦撞。
    又依附卷道路交通事故調查報告表及現場圖之填載日期為九十二年八月十七日，
    而本件事故發生時間為九十一年十一月二十二日，相距將近九月，是以道路交通
    事故調查報告表顯非員警於事故發生後立即製作，而係告訴人提出告訴後方行補
    製，製作人亦為王興明警員，則在王興明警員對於本件事故發生經過並不知悉，
    且被告否認犯罪之之情形下，就道路交通事故調查報告表（一）（二）及現場圖
    內容之各項記載，顯係亦依告訴人單方之陳述而製作，該道路交通事故調查報告
    表（二）中第二十九項關於當事者行動狀態之被告乙○○部分記載為「倒車」，
    應不得據為被告不利之證明，而遽認被告當時確有倒車之行為。而本件就相關之
    現場相關位置圖、現場相片、車輛狀況均未能在事故發生後立即採證，員警於事
    發後到場然亦未蒐證及製作相關筆錄，僅有告訴人單方面之指訴，是以本件並無
    證據證明被告與告訴人發生擦撞之事實甚明。
  (2)公訴人另以被告自承事故發生前伊在車上，當時伊姐姐已在過馬路等語，而證人
    即被告之姐林素津亦證稱：「當天我和我妹妹約好要出去，我叫他在農民銀行前
    等我，我從對面過來，差幾步路就要到車子處」等語，而認被告應係坐在車內等
    候證人林素津，見林素津即將前來，而開始啟動車輛倒車，此時告訴人恰騎乘機
    車經過云云。然被告固自承事故發生前伊在車上，伊姐姐正要過馬路等語，與證
    人林素津所述相符，然被告在車上及被告之姐正要過馬路到被告車旁，被告並不
    當然一定要先發動車並倒車，是以公訴人此部分之推論亦不足以證明被告當時有
    倒車之行為甚明。
  (3)公訴人復以：被告亦自承當時其車斜停於農民銀行前，當時其車左右二側均已停
    滿車輛等語，則被告之自小客車顯非違規斜停放該處之最後或第一部車輛，而依
    卷附警方事後拍攝之農民銀行前方停放車輛照片可知該處車輛均係違規斜停佔用
    車道，而一般騎乘機車者途經路旁大量佔用車道處，應係對該等違規停車之車輛
    保持一定距離行駛，則被告車左右二側均有車輛，若果如證人林素津所言係告訴
    人撞擊被告自小客車跌倒，應係被告車輛車尾處特別突出於左右二側車輛，否則
    告訴人如何撞及其車云云。然查，就本件車禍發生被告有否與告訴人發生擦撞因
    證人王興明並非親身見聞而係因承辦案件依告訴人之指訴內容而陳述，是以需以
    被告與告訴人確有發生擦撞為前提，方得論證被告在前後均有違規停車之情形下
    ，如被告未倒車，應不可能與告訴人發生擦撞，而得推論被告確有倒車行為。然
    此前提事實並無證據得以證明，是以亦不得因此推論被告於事故當時確有倒車之
    行為。
  (4)再者，公訴人認縱係告訴人之機車撞擊被告之自小客車，亦係被告違規停車所致
    云云。然查，違法道路交通安全規則及道路交通管理處罰條例之行為係屬行政法
    上之違規行為，如與事故發生有因果關係，即得認違規人依法應負過失責任，如
    與事故之發生無因果關係，則縱有違規行為，亦僅係違法道路交通管理處罰條例
    應受行政罰而已，並不當然推論違規人因此即應負過失責任。再查，被告陳述當
    時係斜停於農民銀行前，依道路交通法規之規定車輛停車時應緊鄰路邊停車，不
    得斜停，是以被告斜向停車之行為應已構成違反行政法之規定。然本件依被告所
    稱兩側均有車輛停車，則被告之停車縱屬違規，如告訴人自行撞上，被告車輛兩
    邊既有其他車輛停放，告訴人之受傷應與被告之違規停車行為間無因果關係，自
    不得認定被告因此有過失責任甚明。
五、綜上所論，公訴人所舉事證不足以證明被告於本件車禍中有所過失，則在無積極
    證據足可認定被告犯有公訴人所指之犯行之情形下，即屬不能證明被告犯罪，揆
    諸首揭說明，本院自應為被告無罪之諭知。
據上論斷，應依刑事訴訟法第三百零一條第一項，判決如主文。
本案經檢察官丙○○到庭執行職務。
中      華      民      國    九十三    年      十      月     十九     日
                              臺灣臺中地方法院交通法庭
                                  審判長法  官  許  金  樹
                                        法  官  王  靜  秋
                                        法  官  張  清  洲
右正本證明與原本無異。
如不服本判決，應於送達後十日內向本院提出上訴狀（須附繕本），上訴於臺灣高等
法院臺中分院。
                                        書記官
中      華      民      國    九十三    年      十      月    二十     日
